臺灣高等法院臺中分院刑事判決　　　95年度交上易字第1612號
上　訴　人　臺灣臺中地方法院檢察署檢察官
上　訴　人
即　被　告　丙○○
　　　　　　　　　　國民
被　　　告　丁○○
　　　　　　　　　　國民
　　　　　　　　　　　號
上列上訴人因被告過失傷害等案件，不服臺灣臺中地方法院95年
度易字第456號中華民國95年10月26日第一審判決（起訴案號：
臺灣臺中地方法院檢察署95年度偵字第862號），提起上訴，本
院判決如下：
    主  文
原判決關於丙○○、丁○○二人所犯過失傷害罪部分均撤銷。
丙○○因過失傷害人，處有期徒刑肆月，如易科罰金，以銀元參
佰元即新臺幣玖佰元折算壹日。
丁○○公訴不受理。
    事  實
一、丙○○前曾於民國（以下同）94年1月間，因違反道路交通
    管理處罰條例第61條第3項事件，經臺中縣警察局霧峰分局
    開立編號中縣警交字第HB0000000號舉發違反道路交通管理
    事件通知單，後於94年1月17日至交通部公路總局臺中監理
    所辦理肇事吊扣駕駛執照3個月（吊扣期間：94年1月18日起
    至94年4月17日止），後又因另編號ZGG001742號違規單罰鍰
    逾期未繳納，再經前開監理所裁決吊扣駕駛執照3個月（吊
    扣期間自94年4月18日起至94年7月17日止）。仍於前開吊扣
    駕駛執照之期間內即94年7月16日上午，駕駛車牌號碼3095-
    FW號自用小客貨車，沿臺中市○○路往黎明路方向行駛，於
    同日上午8時5分許，行經速限時速60公里之該路段之環中路
    與永春東路口時，本應注意汽車行駛時，應注意車前狀況，
    並隨時採取必要之安全措施，且汽車行駛至交岔路口，其行
    進、轉彎應遵守燈光號誌之指示，又行車速度應依速限標誌
    之規定，而依當時狀況天候為晴、該路段之光線晨日間自然
    光線、路面乾燥、無缺陷、無障礙物、視距良好、行車管制
    號誌正常之情形，又無不能注意之情事，竟疏未注意，且未
    減速慢行，於其行進方向之交通號誌已變換為禁止通行之紅
    燈指示時，猶以時速超過60公里之速度闖越該交岔路口，適
    丁○○（另為公訴不受理判決，詳後述）駕駛車牌號碼
    5U-2263 號自用小客車搭載辛○○、己○○、庚○○、戊○○自對向欲由臺中市○○路（臺中縣烏日鄉往臺中市○○○
    路方向）左轉至中彰快速道路永春路匝道行駛，並於行經該
    交岔路口時，依路口之燈號轉為左轉綠燈之指示而左轉往中
    彰快速道路永春路匝道方向行駛，惟因丙○○所駕駛之上揭
    自用小客貨車車速過快致煞車不及，而與丁○○所駕駛之上
    揭自用小客車右側發生碰撞，造成丁○○受有頭部外傷併輕
    微腦震盪、四肢多處挫擦傷；辛○○受有頭臉部挫擦傷、左
    手腕切割傷；己○○受有眉間撕裂傷；庚○○受有左膝挫傷
    併皮下血腫；戊○○受有頭臉部撕裂傷3X0.5公分、胸部挫
    傷等傷害。而丙○○之妻乙○○（所犯頂替罪部分已於本院
    96年5月17 日審理時撤回上訴而確定。）於該交通事故發生
    後，因接獲丙○○之電話通知趕至現場，唯恐丙○○遭受刑
    責，乃意圖使丙○○隱避而頂替，而向嗣到場處理交通事故
    之員警自承係該車號3095-FW號自用小客貨車之駕駛人，並
    經警製作警詢筆錄。嗣經警發覺有異而查悉上情。
二、案經丁○○訴由臺中市警察局第四分局移送臺灣臺中地方法
    院檢察署檢察官偵查起訴。
    理  由
壹、被告丙○○有罪部分：
一、訊據被告丙○○固坦承於上揭時、地駕駛前開自用小客貨車
    與被告丁○○所駕駛之上揭自用小客車發生交通事故，並造
    成被告丁○○、及搭載被告丁○○所駕駛上開車輛內乘客即
    證人辛○○、己○○、庚○○、戊○○（下稱證人辛○○等
    4人）身體受有上述傷害之事實，惟矢口否認有何過失傷害
    之犯行，辯稱：「當日係依速限行駛，並未超速，且當時行
    車方向之號誌為綠燈，係依號誌通過該交岔路口，當時因被
    告丁○○突然違規左轉，致伊閃避不及方發生本件交通事故
    ，對於本件事故之發生並無過失」、「整件事情的緣由從公
    所的調解開始，不是我不想和解，而是他們不承認事實，所
    以我認為也沒有賠償的必要，我會簽下和解書是因為他父親
    的一句話，他說他女兒養了1、20年，我也是為人父親，所
    以我才簽下協議書的，後來因為他們不照我們約定的來做，
    而且在我簽下協議書的第2天他們就辦出險了，我真的是冤
    枉的。我認為我是無罪的。」、「當時我在事故現場是紅燈
    變綠燈。」等云云。
    經查：
(1)、上開被告丁○○與共乘被告丁○○所駕駛上開車輛之乘客即
    證人辛○○等4人確因被告丁○○、丙○○2人所駕駛之上揭
    車輛發生交通事故，並致被告丁○○受有如事實欄所示之傷
    害之事實，除據被告丙○○、丁○○、辛○○等4人分別於
    偵查（95年度他字第661號卷第9至15頁、95年度偵字第862
    號卷第9至15頁）、原審法院95年10月12日下午3時10分審理
    、本院96年5月17日上午9時審理時所供承、指訴、證述屬實
    無訛外，且有臺中市警察局第四分局道路交通事故調查報告
    表（一）、（二）、道路交通事故談話紀錄表、道路交通事
    故現場圖、處理道路交通事故補充資料表、林新醫院診斷證
    明書5份、現場照片12張及車籍作業系統-查詢認可資料2份
    在卷可稽。是被告丁○○確係因本件交通事故而受有傷害一
    節，應可認定。
(2)、又被告丙○○駕車發生交通事故之上開交岔路口設有行車管
    制號誌，且該路段速限為時速60公里一節，亦有臺中市警察
    局第四分局道路交通事故現場圖、道路交通事故調查報告表
    （一）、（二）附卷可稽。雖被告丙○○於自偵查中、原審
    法院、本院審理中辯稱：當時其行車速率並未超速云云。然
    被告於初次警詢時係供稱：「（問：肇事時行車速度為何？
    ）我不知道。」（見警卷第26頁），顯見被告於行車當時並
    未注意車行速度，則其辯稱當時車速並未超速云云，是否可
    採，即非無疑。而證人即當日目睹本件交通事故之唐正松於
    原審法院審理時具結證稱：「其當日駕車距離事故發生之交
    岔路口約有150公尺至200公尺時，其行車速度約時速50、60
    公里，此時被告丙○○自後加速超越其所駕駛之車輛，被告
    丙○○駕駛之車輛比其駕駛之車輛快。」等語。再者，依卷
    附之現場及車損照片顯示，被告丙○○行經路段該環中路路
    段之車道達6線道，且距事故發生之交岔路口尚有一段視界
    良好之直行距離，若被告丙○○當時並未超速行駛，則當其
    車行靠近該交岔路口前幾十公尺時，應已可視及被告丁○○
    所駕駛之車輛左轉彎進入永春路匝道之前車狀況，而得為必
    要之煞停處置，自不至撞及被告丁○○所駕駛之車輛。又衡
    以被告丁○○當時係駕車欲左轉上中彰快速道路之永春路匝
    道，其為能順利轉彎，車速應不可能過快，惟被告丙○○所
    駕駛之汽車車頭經撞擊後已嚴重毀損變形，復徵諸證人唐正
    松所證於該時其所駕駛車輛之時速為50、60公里，而被告仍
    自後加速超越其駕駛車輛等情，顯見被告丙○○當日行經該
    路段之行車速度應已超過時速60公里無疑，此並已超過該路
    段行車速限為時速60公里之限制，足認被告當時確實有未注
    意車前狀況及超速之情形，則被告事後辯稱當日行經該交岔
    路口時，並未超速，自無足取。
(3)、、本件交通事故發生後，被告丙○○雖辯稱自己當時之行
    車方向號誌為綠燈，並未有闖紅燈之情事云云，然證人辛○○於原審法院審理時具結證稱：「在那裡等車，車速比較慢
    ，我就上保養品，我們隨著綠燈箭頭左轉，一開出去，車子
    就被撞。」、「（問：在等號誌時，當時是何燈？）綠燈。
    當時我們要等左轉燈。」、「（問：如何知道是綠燈狀態？
    ）我坐前座，就是因為在等左轉燈，所以才保養，有些要停
    下來才擦，沿路都有在做保養。」、「我們前面還有1台車
    ，他也是左轉，我們看到前面車左轉後我們就出去，我們就
    被撞了。」等語；證人庚○○於原審法院審理時具結證稱：
    「要上交流道時，有先停下來，再左轉，左轉時發生車禍，
    我們前面還有車，我們是跟著前面車走。」等語；證人己○○於原審法院審理時具結證稱：「（問：車禍之前，車子有
    無停下來？）有。因為前面有1台車，所以有停下來。」、
    「（問：當時要左轉時，號誌為何？）我轉彎時有看到，看
    到左轉綠燈，我們跟著前面的車左轉。」、「幾乎是一左轉
    就發生車禍。」、「撞到右側邊，我那邊車門不能開。」等
    語，此核與被告於警詢中所自承「...，我見肇事路口約100
    公尺左右我有見幾部車輛違規左轉行駛，...。」（見警卷
    第26頁17至21行）、「... 對向車道有一排車子是闖紅燈通
    過，....。」（偵查卷第10頁第19至23行）、「當時前面（
    指被告丁○○）已經有3台車而且已經通過，...。」（本院
    96 年5月17日上午9時審理筆錄）等所供述被告丁○○所駕
    駛車輛左轉彎時前方已有3、4部車輛通過之情相符。是前開
    辛○○、庚○○、己○○等3位證人所證言內容，與事發經
    過之事實應屬相符，足以採信。
　　、復參之卷附之現場與車損照片所示（警卷第54頁至59頁
    ），本件交通事故撞擊之結果，主要撞擊位置係被告丙○○
    所駕駛之上揭車輛之正前方車頭部、與被告丁○○所駕駛之
    上揭車輛之右前側方之車身（右前輪周圍車身）部，亦堪認
    係被告丁○○已左轉彎行駛後，始與被告丙○○駕駛上開車
    輛發生碰撞。則若被告丙○○當時行駛至該交岔路口之號誌
    為綠燈，縱被告丁○○欲違規左轉彎，以當時該路段之道路
    寬度及車流量觀之，衡情當無未察看對向前方之來車而貿然
    左轉之可能，此亦足認上開證人辛○○等3證人所證稱當時
    被告丁○○左轉之時之號誌應為左轉綠燈之情，應與常理相
    符，而屬可採。
　　、另被告丙○○所聲請訊問之證人唐正松於原審法院95年
    10月12日下午3時10分審理時，到庭具結證稱：「我從永春
    東路轉過來，快要到紅綠燈，差不多有2、3百公尺，丙○○
    的車從我後面超前，他開的比我快，開過去就看到撞到。」
    、「（問：當時丙○○超車時，你離交通號誌多遠？）不清
    楚、大概150至200公尺。」、「（問：你在150公尺看，有
    無法看到紅綠燈？）有。印象中是紅燈，所以我車速慢下來
    。」等語。足見被告丙○○辯稱在距離該交岔路口前200公
    尺時見該路口之號誌顯示綠燈，方繼續行駛經過該路口云云
    ，即與證人唐正松所述並不一致，是被告丙○○聲請傳訊證
    人唐正松以證明其係綠燈行駛，未闖越紅燈號誌之部分，得
    否作為被告過失傷害犯行有利之認定，即非無疑。
    、本件交通事故經送請臺灣省臺中市區車輛行車事故鑑定
    委員會鑑定結果，亦認定：「（一）查肇事路口設有左轉保
    護時相行車管制號誌，環中路號誌之轉換順序係先「直行箭
    頭綠燈」，後「左轉箭頭綠燈併圓行紅燈」，各燈號轉換之
    間尚有預告作用之「黃燈」，及清道時間之「全紅燈」時段
    ，若當時雙方均依照號誌指示進入路口，不可能發生事故，
    亦即本案肇事必有一方或雙方違反號誌指示情形。……。」
    等語，有該會95年6月9日中市行字第0955401384號函覆之分
    析意見附卷可考（附於原審卷第39頁）。亦與上揭辛○○等
    證人所述之情節並無齟齬之處，足見上揭證人所述應與事實
    相符，而足採信，是被告辯稱其當時之行車方向號誌係綠燈
    ，並無闖紅燈之情事云云，並不足採。雖證人唐正松於原審
    法院審理時證稱：「我慢慢開，到車禍現場，抬頭看這時是
    綠燈，我才開過去。」等語，此僅足代表證人唐正松通過該
    交岔路口之時之燈號顯示為直行綠燈，而無法據此認定被告
    丙○○通過該交岔路口時當時之號誌亦為綠燈，而無闖越紅
    燈之情事，蓋證人唐正松於原審法院審理時係具結證稱：其
    於距上揭交岔路口前150公尺係看到該路口之燈號為紅燈，
    之後即開始減速，車速已降至時速50公里以下，且越來越慢
    ，至距離該路口70公尺處即看到本件交通事故，之後再慢慢
    滑行經過該交岔路口，方見燈號為綠燈等語，如以證人唐正
    松開始減速之初之車速為時速40公里計算，證人唐正松當時
    每秒行進之距離約11.1公尺，則其自距離該交岔路口150公
    尺前開始減速至該交岔路口所花費之時間應已超過13.5秒，
    甚至達20秒以上，此已超過臺中市區○○路口左轉專用號誌
    之秒數，是證人唐正松證言緩緩經過該交岔路口時燈號已轉
    為綠燈等語，與常情並不相違，是證人唐正松之證言，尚不
    足為被告丙○○有利之認定。
(4)、、按汽車行駛時，駕駛人應注意車前狀況，並隨時採取必
    要之安全措施；而行車速度，依速限標誌或標線之規定；另
    汽車行駛至交岔路口，其行進、轉彎，應遵守燈光號誌之指
    示，95年7月4日修正前道路交通安全規則第94條第3項、第
    93條第1項前段、第102條第1項第1款分別定有明文，被告駕
    車自應注意上開安全規定。再者，交通事故多為意外事故，
    係過失犯，就被告應否負刑事責任，應以被告是否按其情節
    應注意，並能注意，而不注意為要件。是以被告於交通個案
    中是否構成刑事責任，並不以「誰撞誰」或對方與有過失為
    判斷標準，仍應就具體個案中，駕駛人有否應注意之義務，
    能注意，卻疏未注意，作為認定有無過失之依據，又交通法
    規所稱「注意車前狀況」之情形，是指駕駛人就其注意力所
    及之情況下，對於車前已存在或可能存在事物應予注意，以
    便採取適當之反應措施而言，是駕駛人注意車前狀況，應建
    立在行車當時之時間、空間之一切狀況下進行綜合判斷。
    、查本件事故發生當時狀況天候為晴、該路段之光線晨日
    間自然光線、路面乾燥、無缺陷、無障礙物、視距良好、行
    車管制號誌正常之情形，有上揭卷附道路交通事故調查報告
    表（一）在卷可佐，則依當時情形，被告丙○○並非不能注
    意，被告丙○○竟疏未注意於此，在被告丁○○依左轉專用
    號誌左轉之後，而貿然超速及闖越紅燈，致與被告丁○○所
    駕駛之上揭車輛發生事故，顯見被告丙○○當時駕駛車輛確
    實未注意車前狀況，並隨時採取必要之安全措施，且未遵照
    號誌指示行車，是以被告丙○○當時應注意、能注意，卻疏
    未注意，足徵被告丙○○駕車行為顯有過失，且與被告丁○○所受前開受傷間，有相當因果關係。
(5)、末查被告丙○○前曾於94年1月間，因違反道路交通管理處
    罰條例第61條第3項事件，經臺中縣警察局霧峰分局開立編
    號中縣警交字第HB0000000號舉發違反道路交通管理事件通
    知單，於94年1月17日至交通部公路總局臺中監理所辦理肇
    事吊扣駕駛執照3個月（吊扣期間：94年1月18日起至94年4
    月17日止），後又另因編號ZGG001742號違規單罰鍰逾期未
    繳納，再經前開監理所裁決吊扣駕駛執照3個月（吊扣期間
    自94年4月18日起至94年7月17日止），於本件肇事之時點仍
    於前開吊扣駕駛執照期間內，除據被告分於警詢（警卷第27
    頁13行）、暨本院審理（本院96年3月1日上午11時15分審理
    筆錄）時所自承外，並有交通部公路總局臺中監理所96年5
    月4日中監自字第0960017896號函檢附汽車駕照基本資料、
    臺中縣警察局編號中縣警交字第HB0000000號舉發違反道路
    交通管理事件通知單各1紙附於本院審理卷為憑。被告於前
    開肇事時點尚於吊扣駕駛執照期間一節，自堪認定。又吊扣
    駕照期間駕車，依道路交通安全規則第50條第1項前段規定
    「汽車駕駛執照為駕駛汽車之許可憑證。」，是駕駛執照被
    吊扣，在其處分期間即無許可駕駛汽車之憑證，自不得駕駛
    車輛；且道路交通處罰條例第21條第1項第7款規定，汽車駕
    駛人駕駛執照吊扣期間駕車者，處2000元以上、4000元以下
    罰鍰，並禁止其駕駛，扣留其車輛牌照，足見吊扣駕照期間
    係絕對禁止該駕駛人駕車，此與其駕駛技術良否無關，是駕
    照吊扣期間駕車，無駕駛許可憑證，應認無照駕駛，是本件
    被告係無駕駛執照而駕駛前開車輛肇事之情，亦堪為認定。
(6)、綜上所述，被告丙○○上揭所辯，顯係事後卸責之詞，不足
    採信。本件事證明確，被告丙○○犯行堪以認定，應依法論
    科。
二、新舊法比較部分：
(1)、被告丙○○行為後，罰金罰鍰提高標準條例第2條業已刪除
    ，而刑法第41條第1項前段關於易科罰金之折算標準已由舊
    法之銀元100元、200元、300元修正為新臺幣1000元、2000
    元、3000元，因屬科刑規範事項之變更，其折算標準為裁判
    時所應諭知，自有就新舊法規定比較之必要，經比較新舊法
    結果，以被告行為時之舊法較為有利於被告，新法並無對被
    告有較為有利之情形，是依刑法第2條第1項前段之規定，應
    依被告丙○○行為時之舊法即依修正前刑法第41條第1項前
    段、修正前罰金罰鍰提高標準條例第2條、現行法規所定貨
    幣單位折算新臺幣條例第2條之規定，諭知以銀元300元即新
    臺幣900元折算1日為易科罰金之折算標準。
(2)、又被告丙○○行為後，刑法第33條第5款業於94年2月2日以
    華總一義字第09400014901號令修正公布，並自95年7月1日
    起施行；修正後刑法第33條第5款規定「罰金：新臺幣1000
    元以上，以100元計算之。」，與修正前刑法第33條第5款規
    定「罰金：1元以上。」不同。比較新舊法結果，以舊法較
    有利於行為人，新法並無對被告丙○○較為有利之情形，故
    依刑法第2條第1項前段規定，本案關於刑法第284條第1項前
    段之法定刑罰金部分，自應適用行為時之法律即修正前刑法
    第33條第5款規定決定其罰金部分之法定刑。
三、核被告丙○○所為，係犯刑法第284條第1項前段之過失傷害
    罪。又被告丙○○無駕駛執照而駕駛本件交通工具肇事，並
    因而致人即被告丁○○受有前述傷害，應依道路交通處罰條
    例第86條第1項規定加重其刑。爰審酌被告丙○○之過失責
    任重大，告訴人丁○○所受傷之程度非輕，被告丙○○迄今
    尚未與告訴人達成民事和解賠償，及本件交通事故發生後之
    第一時間被告丙○○尚要求其妻乙○○到場頂替其犯行，誤
    導員警偵辦案件之方向，且徒增之後員警到場現場採集證據
    之困難，暨被告丙○○犯後猶飾詞卸責，未知悔悟等一切情
    狀，量處如主文第二項所示之刑，並諭知易科罰金之折算標
    準，以資懲儆。
四、不另為不受理判決諭知之部分：
(1)、公訴意旨另以：被告丙○○於94年7月16日上午，駕駛車牌
    號碼3095-FW號自用小客貨車，沿臺中市○○路往黎明路方
    向行駛，於同日上午8時5分許，行經速限時速60公里之該路
    段之環中路與永春東路口時，本應注意汽車行駛時，應注意
    車前狀況，並隨時採取必要之安全措施，且汽車行駛至交岔
    路口，其行進、轉彎應遵守燈光號誌之指示，又行車速度應
    依速限標誌之規定，而依當時狀況天候為晴、該路段之光線
    晨日間自然光線、路面乾燥、無缺陷、無障礙物、視距良好
    、行車管制號誌正常之情形，又無不能注意之情事，竟疏未
    注意，且未減速慢行，於其行進方向之交通號誌已變換為禁
    止通行之紅燈指示時，猶以時速超過60公里之速度闖越該交
    岔路口，適被告丁○○（另為公訴不受理判決，詳後述）駕
    駛車牌號碼5U-2263號自用小客車搭載告訴人辛○○、己○○、庚○○、戊○○4人自對向欲由臺中市○○路（臺中縣
    烏日鄉往臺中市○○○路方向）左轉至中彰快速道路永春路
    匝道行駛，並於行經該交岔路口時，依路口之燈號轉為左轉
    綠燈之指示而左轉往中彰快速道路永春路匝道方向行駛，惟
    因被告丙○○所駕駛之上揭自用小客貨車車速過快致煞車不
    及，而與被告丁○○所駕駛之上揭自用小客車右側發生碰撞
    ，除造成被告丁○○受有頭部外傷併輕微腦震盪、四肢多處
    挫擦傷外；並致告訴人辛○○受有頭臉部挫擦傷、左手腕切
    割傷；告訴人己○○受有眉間撕裂傷；告訴人庚○○受有左
    膝挫傷併皮下血腫；告訴人戊○○受有頭臉部撕裂傷3X0.5
    公分、胸部挫傷等傷害，因認被告丙○○於告訴人辛○○、
    己○○、庚○○、戊○○等4人受有傷害部分，亦犯有刑法
    第284條第1項前段之過失傷害罪等云云。
(2)、按告訴乃論之罪，其告訴應自得為告訴之人知悉犯人之時起
    ，於6個月內為之。又告訴或請求乃論之罪，未經告訴、請
    求或其告訴、請求經撤回或已逾告訴期間者，應為不受理之
    判決。刑事訴訟法第237條第1項、第303條第3款分別定有明
    文。經查：
    本件公訴人雖以告訴人辛○○、己○○、庚○○、戊○○等
    4人受有前開之傷害，且已合法提出告訴，而認被告丙○○
    於此部分亦犯有刑法第284條第1項前段之過失傷害罪等云云
    。而刑法第284條第1項前段之過失傷害罪，依同法第287條
    前段規定須告訴乃論，查本件交通事故係於94年7月16日上
    午8時5分許發生，上開被害人辛○○4人已分於94年10月21
    日之警詢中表示【不要對】自小客車3095-FW號駕駛人提出
    告訴（見警卷第37、39、41、43頁）。後被害人辛○○等4
    人雖於偵查中表示對被告丙○○提出告訴，惟辛○○、庚○○2人表示提出告訴時間係96年1月23日、戊○○、己○○2
    人表示提出告訴時間係96年2月10日（見偵查卷第13、56頁
    ）；本案既於94年7月16日上午8時5分發生，而辛○○4人所
    提出告訴時間分為96年1月23日、96年2月10日，顯已逾告訴
    期間。惟陳雅文等4人所受前開傷害既係由被告丙○○前開
    過失傷害一行為所致，與前述被告丙○○所犯過失傷害罪之
    有罪判決間具有刑法第55條想像競合之裁判上一罪關係，自
    不另為不受理判決之諭知，附此敘明。
貳、被告丁○○公訴不受理部分：
一、公訴意旨略以：被告丁○○於94年7月16日上午駕駛車號5U
    -2263號自用小客車搭載證人辛○○等4人，沿臺中市○○區
    ○○路左轉中彰快速道路，於同日上午8時5分許，行經臺中
    市○○區○○路與永春路匝道口處，原應注意汽車行駛時，
    駕駛人應注意車前狀況，並隨時採取必要之安全措施及汽車
    行駛至交岔路口，左轉彎時，應距交岔路口30公尺前顯示方
    向燈或手勢，行至交岔路口中心處左轉，並不得佔用來車道
    搶先左轉，且依當時晴天、路面乾燥、無缺陷及無障礙物、
    視距良好之狀況，又無不能注意之情事，竟疏未注意及此，
    於上揭交岔路口，與同案被告丙○○所駕駛車號3095-FW號
    自用小客貨車發生碰撞車禍，使同案被告丙○○受有腦震盪
    之傷害。因認被告丁○○涉犯刑法第284條第1項過失傷害罪
    嫌。
二、(1)、按告訴乃論之罪，其告訴應自得為告訴之人知悉犯人之
    時起，於6個月內為之。又告訴或請求乃論之罪，未經告訴
    、請求或其告訴、請求經撤回或已逾告訴期間者，應為不受
    理之判決。刑事訴訟法第237條第1項、第303條第3款分別定
    有明文。又告訴乃論之罪，以告訴為追訴犯罪之必要條件，
    所謂告訴，除應向偵查機關申告犯罪之事實外，並須表示其
    希望追訴之意思為必要，若未表示其追訴之意思，尚不得認
    為追訴條件業已具備。最高法院74年度臺上字第3105號判決
    參照。
(2)、經查：
    公訴意旨認被告丁○○係犯刑法第284條第1項前段之過失傷
    害罪，依同法第287條前段規定須告訴乃論。惟本部分之告
    訴人丙○○雖曾於95年1月13日具狀對被告丁○○提出告訴
    （95年度他字第661號第1頁），然該告訴狀內係陳述已撤回
    上訴而確定之被告乙○○駕駛車輛與被告丁○○發生車禍，
    致其受有傷害等語，嗣乙○○冒名頂替犯行經檢察官查明後
    告訴人丙○○為本件交通事故之駕駛人後，告訴人丙○○於
    偵查中則改稱「我要告訴【對方開車的一個男的】。」、「
    我知道丁○○坐在後面，【我要告一個男的】，【當時是那
    個男的開車的】。」（95年度他字第661號卷第3、6頁）（
    95年度偵字第862號卷第11、14頁），復於本院96年5月17日
    上午9時審理時陳述稱「因為對方是以丁○○的身份應訊，
    嚴格來說【我應該是告那個男生】，【開車若是女生，我就
    不告她】，【我是要告一個男的】。【我當時的真意並不是
    要告丁○○】。」等語。顯見告訴人丙○○因本件交通事故
    告訴對象為與被告丁○○搭乘同一部交通工具之男子，並非
    被告丁○○，是告訴人丙○○對於被告丁○○顯無提出告訴
    以訴追之意，自不得認其追訴條件已經具備。揆諸前揭說明
    ，本部分之告訴人丙○○既未對被告丁○○提出告訴，自應
    為被告丁○○公訴不受理判決之諭知。
參、原審認被告丙○○所犯過失傷害罪事證明確，予以論罪科刑
    、被告丁○○所犯過失傷害罪不明證明，而為無罪判決之諭
    知，固非無見。惟查：一、原審法院於被告丙○○所犯過失
    傷害罪部分漏未審酌丙○○係於吊扣駕駛執照期間內之屬無
    照駕駛期間駕車肇事，致人受有傷害，應依道路交通處罰條
    例第86條第1項規定予以加重其刑、二、復未審酌本件交通
    事故同受傷害之被害人辛○○、庚○○、戊○○、己○○等
    4人之告訴已逾6個月告訴期間，未將公訴人仍認辛○○4人
    係合法提出告訴，被告丙○○以一過失行為同時致被告丁○○、被害人辛○○、庚○○、戊○○、己○○等人受有傷害
    ，依刑法第55條想像競合犯規定論以一罪部分作不另為不受
    理判決之諭知、三、被告丁○○被訴過失傷害罪部分，漏未
    審酌本部分之告訴人丙○○並未對被告丁○○合法提出告訴
    ，而遽為無罪之判決部分，均容有未洽。從而，檢察官上訴
    與上訴人即被告丙○○上訴理由認被告丁○○為本件交通事
    故肇事之主因，因前開交通事故之過失行為致被告丙○○受
    有前述傷害，而犯有刑法第284條第1項前段過失傷害罪等語
    ，雖不可採，但原審既有上開可議之處，自屬無可維持，應
    由本院將原判決此部分撤銷改判。爰審酌被告丙○○之過失
    責任重大，及告訴人丁○○所受傷害非輕，被告丙○○尚未
    與告訴人丁○○達成民事和解賠償，暨本件交通事故發生後
    之第一時間被告丙○○尚要求其妻乙○○到場頂替其犯行，
    誤導員警偵辦案件之方向，且徒增之後員警到場現場採集證
    據之困難，犯後復猶飾詞卸責，未知悔悟等一切情狀，量處
    如主文第二項所示之刑，並諭知易科罰金之折算標準，以資
    懲儆。
據上論結，應依刑事訴訟法第369條第1項前段、第364條、第299
條第1項前段、第303條第3款，道路交通處罰條例第86條第1項，
刑法第2條第1項前段、第284條第1項前段、第41條第1項前段，
罰金罰鍰提高標準條例第1條前段、修正前第2條，現行法規所定
貨幣單位折算新臺幣條例第2條，判決如主文。
本案經檢察官甲○○到庭執行職務。
中　　華　　民　　國　　96　　年　　5 　　月　　31　　日
            刑事第三庭    審判長法　官　王  增  瑜
                                法　官  蔡  紹  良
                                法　官  梁  堯  銘
上列正本證明與原本無異。
不得上訴。
                                書記官  顏  子  良
中　　華　　民　　國　　96　　年　　5 　　月　　31　　日
